臺灣桃園地方法院刑事判決　　　　　　　　　　　　九十一年度易字第一八一號
　　公　訴　人　臺灣桃園地方法院檢察署檢察官
　　被　　　告　庚○○
　　　　　　　　辛○○
右列被告等因重利等案件，經檢察官提起公訴（九十年度偵字第一九一二五號），本
院判決如左：
    主  文
庚○○、辛○○均無罪。
    理  由
一、公訴意旨略以︰被告庚○○、辛○○、丁○○、丙○○、乙○○（被告丁○○、
    丙○○及乙○○部分，另經本院均諭知無罪）及姓名年籍均不詳自稱為「壬○○
    」之人（下稱「壬○○」），共同基於犯意聯絡與行為分擔，於民國八十九年一
    月間，得知被害人己○○須錢孔急之際，前往被害人己○○位在桃園縣平鎮市○○路四七號之住處，貸予被害人己○○新台幣（下同）一百七十萬元，約定月息
    每十萬元為二萬四千元，即每月利息為四十萬八千元，並由被害人己○○簽發支
    票、本票、及提供土地所有權狀作為擔保之用，而取得與原本顯不相當之重利，
    嗣因被害人己○○無力支付利息，而「壬○○」則告以被害人己○○「你不付款
    ，你孩子在那裡讀書，先生在那裡上班，我們調查很清楚，我自己不會動手，會
    叫兄弟動手，你怎麼死都不知道」等語，致被害人己○○心生畏懼，不敢住家裡
    。被告庚○○、辛○○、丁○○、丙○○、乙○○及「壬○○」因找不到被害人
    己○○，被告庚○○、辛○○、丙○○三人乃於九十年十一月六日十六時許，依
    被告丁○○、乙○○之指示，持其二人所交付之被害人戊○○簽發交予被害人己○○作為支付利息之新竹國際商業銀行（下稱新竹商銀）支票三紙及摺疊刀一把
    ，前往桃園縣平鎮市○○路○段一九號被害人戊○○所經營之鍵達五金行，向
    被害人戊○○討債，經被害人戊○○報警，為警當場查獲被告庚○○、辛○○、
    丙○○三人，並在被告庚○○身上查獲被害人戊○○所簽發新竹商銀支票三紙及
    摺疊刀一把，因認被告庚○○、辛○○均涉犯刑法第三百四十四條之重利罪嫌及
    刑法第三百零五條之恐嚇危害安全罪嫌云云。
二、按犯罪事實應依證據認定之，無證據不得認定犯罪事實；不能證明被告犯罪者，
    應諭知無罪之判決，刑事訴訟法第一百五十四條第二項及第三百零一條第一項分
    別定有明文。而告訴人之告訴，係以使被告受刑事訴追為目的，是其陳述是否與
    事實相符，仍應調查其他證據以資審認；且認定不利於被告之事實，須依積極證
    據，苟積極證據不足為不利於被告之認定時，即應為有利於被告之認定，更不必
    有何有利之證據（最高法院五十二年台上字第一三號及三十年上字第八一六
    號分別著有判例可資參照）。
三、訊據被告庚○○、辛○○均堅決否認有何重利及恐嚇危害安全之犯行，被告庚○○辯稱：我不認識壬○○，也沒有經營地下錢莊，我只是幫朋友討錢，支票是乙○○在平鎮市○○路他經營的檳榔攤內拿給我的，他拿給我的時候沒有其他人看
    到，當時辛○○、丙○○在車上，沒有下車。乙○○把支票交給我的時候向我說
    ，他之前已經去討了二、三次但是沒有討到，要我去試試看。九十年十一月六日
    下午四時許，我和丙○○是坐辛○○開的車過去戊○○位於桃園縣平鎮市○○路
    ○段一九號的鍵達五金行，我是告訴丙○○、辛○○說我要過去收一下錢，我
    告訴辛○○地址後，請辛○○開車載我過去。當時丙○○在外面講電話沒有進去
    ，辛○○有和我進去但是沒有講話，我拿支票請教戊○○有沒有欠這筆款子，戊○○當時在打電話沒有理會我，然後警察就從戊○○家裡面出來了，我沒有恐嚇
    己○○、戊○○。我帶摺疊刀是為防身，丙○○及辛○○不知道我有帶摺疊刀等
    語；被告辛○○則以：我朋友庚○○打電話給我，要我載他去桃園縣平鎮市螺絲
    行那裡，說有朋友欠他錢，他要處理這筆帳，所以我才去載他，我去載他時，庚○○的朋友丙○○已和他在一起，所以就一同過去，我只是載他們過去而已，我
    沒有恐嚇己○○、戊○○。我不知道庚○○帶摺疊刀，我也沒有在地下錢莊工作
    等語置辯。
四、本件公訴人認被告庚○○、辛○○均涉犯刑法第三百四十四條之重利罪嫌及刑法
    第三百零五條之恐嚇危害安全罪嫌云云，無非係以：右開犯罪事實，業據被害人
    己○○、戊○○指陳甚詳，並有扣案如事實欄之物可佐（指新竹商銀三張支票及
    摺疊刀一把），其等犯行堪以認定，為其論據。
五、經查：
  (一)被害人己○○、戊○○僅於九十年十一月六日至警局製作筆錄，而於偵查中從未
    經檢察官傳喚出庭過，而據被害人己○○於該次警訊中所述係指稱：於八十九年
    一月份，我以電話向地下錢莊聯絡，後來就來了一名自稱「壬○○」男子，問我
    要借貸多少錢。每次來我家向我收取利息錢的，都只有「壬○○」一人。我沒有
    見過庚○○、辛○○、丙○○三人等語（參見偵卷第二三頁反面、第二四頁正、
    反面）。顯然由被害人己○○於警訊中之指述，根本無從認定被告庚○○、辛○○、丁○○、丙○○、乙○○五人，如何與「壬○○」為犯意聯絡及行為分擔，
    而共同對被害人己○○為重利及恐嚇危害安全之犯行。是以公訴人僅依據為警查
    獲當日所逮捕之被告庚○○、辛○○、丙○○等三人，及扣案之新竹商銀三張支
    票及摺疊刀一把，遽以連結推論被告庚○○、辛○○、丁○○、丙○○、乙○○
    有與「壬○○」共同對被害人己○○為上開重利及恐嚇危害安全之犯行，顯屬率
    斷而不足採。
  (二)復經本院傳喚被害人己○○到庭作證，被害人即證人己○○結證稱：我不認識也
    沒看過在庭的被告丙○○、乙○○、丁○○，也沒認識及聽過被告庚○○、辛○○的名字。八十九年一月當時是我的鄰居呂憲權知道我經濟上有困難，說他說要
    借錢給我，利息再說，但是隔沒幾天他就要向我算利息。我借錢的時候他還介紹
    「壬○○」給我認識，我當時個別向他們借錢，也是個別還錢給他們。當時我是
    在中正路三二五號與他們談妥借錢事宜，他們是拿現金來借，而且我有開本票、
    支票來擔保。談借錢時，在庭的三位被告丙○○、乙○○、丁○○沒有在場，我
    從來沒有看過他們。起訴書記載「壬○○」恐嚇我的時間，是在八十九年十二月
    底左右、九十年一月初的時候，「壬○○」打電話說的，那時候我是在中正路三
    二五號接到電話的。沒有透過其他人向我講這些話等語（參見本院卷二第一六
    —一六一頁）；且經本院傳喚住在桃園縣平鎮市○○街二六五號二樓之證人壬○○到庭結證稱：我不認識本案的五位被告。我有借錢給己○○，我是透過住在己○○對面的一個朋友呂憲權，是呂憲權告訴我說他一個教書的鄰居（就是己○○
    ）需要用錢，希望我借錢給他，我說不要，但是己○○後來一直打電話給我，要
    我借錢給她，還跑過來找我，我看到她是一個孕婦，而且說二、三個月內就會還
    我錢，後來就有借錢給她。我是陸續拿現金給她，一共借給她一百七十萬元，她
    拿了一張土地所有權狀影本給我當作抵押，並說她的先生是在復旦中學當老師，
    一定會還我錢，我就相信她。另外己○○還有交付三張支票給我，票主就是戊○○。我沒有向她談妥具體的利息計算方式，她說他房子賣掉以後就會還我錢，還
    會包一個大紅包給我，利息一定比銀行還高。但是票款到期之後，她叫我先不要
    去軋，我也沒有去軋，票款到期大約一個月後，她打電話給我說要還我錢，此後
    就零零星星還大約七十萬元給我，之後她在偵查庭時與我協商要每個月還我五千
    元，但是只有還我一次五千元後就避不見面了。我是把三張支票拿給甲○○幫我
    處理債務等語（參見本院卷一第一一—一一一頁）；再觀以證人甲○○於本院
    審理中到庭結證述：我認識壬○○，他過來我的保養廠修車認識的。當時壬○○
    拿這三張支票來償付修車款。我沒有注意看，我直接拿給我們的小姐，後來說支
    票不能兌現，有退補的紀錄，我就叫小姐去找壬○○，壬○○說直接去找票主，
    並說已經與票主講好了。我本來說那麼麻煩不要拿了，但是我的鄰居就說要幫我
    去拿，看看是否能拿回來，我說如果拿不回來就算了。我不認識己○○、戊○○
    等語（參見本院卷二第一六七—一六九頁），而衡以證人壬○○、甲○○、己○○與被告庚○○、辛○○、丁○○、丙○○、乙○○五人間宿無怨隙，無須甘冒
    偽證罪責，杜撰事實誣陷被告庚○○、辛○○、丁○○、丙○○、乙○○五人之
    理，且證人壬○○、甲○○、己○○所述又核與被告庚○○、辛○○、丁○○、
    丙○○、乙○○五人分別於警訊及本院審理中所述各情大致相符，可認被告庚○○、辛○○、丁○○、丙○○、乙○○五人與證人壬○○、己○○均不相識，僅
    係事後由證人甲○○將上開新竹商銀三張支票交給被告乙○○、庚○○，再由被
    告庚○○聯絡其友人即被告丙○○、辛○○於查獲當時陪同前往被害人戊○○所
    經營之鍵達五金行處理上開新竹商銀三張支票之債務問題，根本無法認定有如公
    訴人所指：被告五人及姓名年籍均不詳自稱為「壬○○」之人，共同基於犯意聯
    絡與行為分擔，而共同對被害人己○○為重利及恐嚇危害安全之犯行。是以公訴
    人所建構之犯罪事實，顯均無據，殊無可採。
  (三)又被害人即證人戊○○於本院審理中亦結證稱：新竹商銀的三張支票是我開給己○○的，因為她向我說人家要錢，她急用，所以我才開票給她。九十年十一月六
    日他們來了就說有什麼困難講出來，賴著不走，然後我就打電話報警，警察就立
    刻過來，他們沒有拿刀子出來等語（參見本院卷二第一六五—一六六頁）。則由
    證人戊○○上開證述可知，被告庚○○、辛○○、丙○○於九十年十一月六日前
    往鍵達五金行時，均未對證人戊○○有為任何恐嚇危害安全之犯行。
  (四)公訴意旨雖認定被告庚○○、辛○○、丁○○、丙○○、乙○○五人與「壬○○
    」之人共犯重利及恐嚇危害安全之犯行，惟被告庚○○、辛○○、丁○○、丙○○、乙○○五人並未與該名「壬○○」之人為上開犯行，已如前述。且該名「壬○○」之人雖經本院查證確有其人，係住在桃園縣平鎮市○○街二六五號二樓之
    證人壬○○無誤，然公訴人對於證人壬○○部分並未起訴，並非本院審理之範圍
    ，附予敘明。
  (五)綜上所述，堪認被告庚○○、辛○○前開所辯，尚可採信。是以本件被告庚○○
    、辛○○、丁○○、丙○○、乙○○五人，僅係於查獲當時幫忙或陪同友人前往
    被害人戊○○所經營之鍵達五金行處理上開新竹商銀三張支票之債務問題，而從
    本件案發當時至今，根本不認識被害人己○○、戊○○及證人壬○○，顯然無從
    認定被告庚○○、辛○○、丁○○、丙○○、乙○○五人有何公訴意旨所稱與「
    壬○○」之人有共同對被害人己○○、戊○○為重利及恐嚇危害安全之犯行。此
    外，本院復查無其他積極證據足資證明被告庚○○、辛○○，與同案被告丁○○
    、丙○○、乙○○五人有何公訴人所指之上開犯行，揆諸前揭法條及判例意旨說
    明，自不能證明被告庚○○、辛○○二人犯罪，依法應為無罪判決之諭知，以昭
    審慎。
六、被告庚○○、辛○○二人經本院合法傳喚，無正當理由不到庭，爰不待其陳述，
    逕行判決，併此敘明。
據上論斷，應依刑事訴訟法第三百零一條第一項、第三百零六條，判決如主文。
本案經檢察官簡志祥到庭執行職務。
中      華      民      國    九十三    年      三      月    二十四    日
                                  臺灣桃園地方法院刑事第十二庭
                                      審判長法  官    游  紅  桃
                                            法  官    黃  永  定
                                            法  官    林  家  賢
右正本證明與原本無異。
如不服本判決，應於判決送達後十日內向本院提出上訴狀( 應附繕本 )，上訴於
臺灣高等法院。
                            書記官    戴  育  萍
中        華        民        國   九十三   年    三    月    二十四    日
